【裁判字號】    88,訴,2032
【裁判日期】    891114
【裁判案由】    偽造文書
【裁判全文】
台灣台中地方法院刑事判決                        八十八年度訴字第二三二號
    公  訴  人  臺灣臺中地方法院檢察署檢察官
    被      告  丙○○
右列被告因偽造文書案件，經檢察官提起公訴（八十八年度偵字第八四八七號），本
院判決如左：
    主  文
丙○○共同行使偽造私文書，足以生損害於他人，處有期徒刑捌月。
於存摺掛失止付申請書上偽造之「甲○○」署押貳枚、圖章掛失申請書上偽造之「甲
○○」署押貳枚及印文貳枚、印鑑卡上偽造之「甲○○」署押壹枚及印文柒枚、偽造
之「甲○○」國民身分證壹張、印章壹枚、第七商業銀行存摺類帳戶取款憑條壹張、
第七商業銀行入戶電匯申請書代收入傳票張均沒收。
    事  實
一、丙○○與綽號「洪歸」之成年男子，二人共同基於行使偽造國民身分證、偽造私
    文書、行使偽造私文書，及意圖為自己不法所有之犯意聯絡，於民國八十八年三
    月二十九日上午九時二十分許，由「洪歸」駕車乘載丙○○至台中市○○路○段
    二六九號第七商業銀行港路分行（下稱第七商銀港路分行），推由丙○○持預先
    由「洪歸」所偽造貼有丙○○照片之「甲○○」國民身分證一張、偽刻「甲○○
    」名義之印章一枚、填寫提領新台幣（下同）二十萬元甲○○名義之第七商業銀
    行存摺類帳戶取款憑條一張（存戶簽章處未簽名、蓋章，未完成偽造行為）及匯
    款金額各十萬元之第七商業銀行入戶電匯申請書代收入傳票三張，進入第七商銀
    港路分行內，再由丙○○偽造甲○○名義之存摺掛失止付申請書（其上偽造甲○
    ○署押二枚）、圖章掛失申請書（其上偽造甲○○署押二枚及以前開偽造之甲○
    ○印章偽造甲○○印文二枚）及印鑑卡（其上偽造甲○○之署押一枚及以前開偽
    造之甲○○印章偽造甲○○印文七枚）各一份（其上偽造「甲○○」署押、印文
    ），向第七商銀港路分行申請戶名：甲○○、帳號：00000000之五號帳
    戶之存摺補發及印鑑更改事宜，足以生損害於甲○○及第七商銀港路分行對於存
    摺及印鑑資料管理之正確性；丙○○旋復持上開每張金額十萬元之第七商業銀行
    入戶電匯申請書代收入傳票三張（其中一張則因「洪歸」書寫之上開匯款單金額
    處有修改，由丙○○另行填寫），及上開提領二十萬元之取款憑條一張，持以向
    該分行承辦人員周秀緞詐領甲○○帳戶內之二十萬元款項，擬匯入「洪歸」偽造
    乙○○（已由檢察官另為不起訴處分）名義於中國信託銀行台中分行開立之帳號
    0000000000000號及於安泰商業銀行臺中分行開立之帳號0000
    0000000000號之二帳戶中，足以生損害於甲○○及第七商銀港路分行
    。嗣因周秀緞查覺有異，經連繫甲○○本人並報警處理，致未得逞，並扣得上開
    偽造之「甲○○」印章一枚、身分證、存摺掛失止付申請書、圖章掛失申請書、
    印鑑卡各一張、第七商業銀行存摺類帳戶取款憑條一張及第七商業銀行入戶電匯
    申請書代收入傳票三張。
二、案經臺中市警察局第一分局報告臺灣臺中地方法院檢察署檢察官偵查起訴。
    理  由
一、訊據被告丙○○矢口否認涉有右揭犯行，辯稱：其前曾將其照片交由「洪歸」辦
    理圖書館證，並不知道「洪歸」將之作為偽造甲○○之身分證使用，且係因「洪
    歸」向其稱甲○○是伊親戚，所以拜託其將偽造之甲○○身分證及印章持往第七
    商銀港路分行辦理取款及匯款之轉帳行為云云。惟查，前開事實業據被告迭於警
    訊、偵查中及本院初審時坦承不諱，核與證人即第七商銀港路分行承辦人員周秀
    緞及被害人甲○○證述情節相符，並有偽造之「甲○○」國民身分證一張、印章
    一枚、第七商業銀行存摺類帳戶取款憑條一張、第七商業銀行入戶電匯申請書代
    收入傳票三張、存摺掛失止付申請書（其上偽造甲○○署押二枚）、圖章掛失申
    請書（其上偽造甲○○署押二枚及以前開偽造之甲○○印章偽造甲○○印文二枚
    ）及印鑑卡（其上偽造甲○○之署押一枚及以前開偽造之甲○○印章偽造甲○○
    印文七枚）各一份附卷可稽，被告雖以前詞置辯，然被告在收受「洪歸」交予其
    貼有其照片之國民身分證時，當已知悉該身分證係經由偽造或變造而來，其明知
    其所持之身分證並非真正，且其亦非甲○○本人，卻仍持之前往第七商銀港路分
    行，偽稱係甲○○本人而辦理換發存摺掛失、圖章掛失、更換印鑑卡及辦理提領
    、轉帳等行為，足見被告對前揭不法犯行早已明知而仍故意為之，是被告前開所
    辯無非臨訟飾卸之詞，不足採信，事證明確，被告犯行堪予認定。
二、核被告所為，係犯刑法第二百十六條行使第二百十二條偽造國民身分證罪、同法
    第二百十六條行使第二百十條偽造私文書罪及第三百三十九條第三項、第一項之
    詐欺取財未遂罪。被告已著手於詐領甲○○帳戶款項行為之實施，惟因銀行承辦
    人員周秀緞發現有異，報警處理，致未生詐得財物之結果，前開詐欺取財犯行尚
    屬未遂階段，為未遂犯，爰依刑法第二十六條前段規定，按既遂犯之刑度減輕其
    刑。又被告偽造「甲○○」署押、印文之行為，為偽造存摺掛失止付申請書、圖
    章掛失申請書、印鑑卡等私文書之階段行為，其偽造前開私文書後復持以行使，
    其偽造之低度行為為行使之高度行為所吸收，均不另論罪。被告與「洪歸」間就
    前開至第七商銀港路分行詐領甲○○帳戶款項所犯之行使偽造國民身分證、行使
    偽造私文書及詐欺取財未遂犯行，有犯意聯絡及行為分擔，為共同正犯。再被告
    偽造甲○○名義之存摺掛失止付申請書、圖章掛失申請書及印鑑卡等私文書而持
    以行使之犯行，係利用同一犯罪機會，於密切接近之時地接續為之，為接續犯。
    被告就行使偽造國民身分證、行使偽造私文書及詐欺取財未遂罪間，有方法結果
    之牽連犯關係，為牽連犯，均應從一重之行使偽造私文書罪處斷。爰審酌被告係
    受「洪歸」利用而為前開犯行，且尚未造成被害人財產損失之實害發生，及其犯
    後曾坦承犯行，頗具悔意等一切情狀，量處如主文所示之刑，以示懲儆。於存摺
    掛失止付申請書上偽造之「甲○○」署押二枚、圖章掛失申請書上偽造之「甲○
    ○」署押二枚及印文二枚、印鑑卡上偽造之「甲○○」署押一枚及印文七枚，均
    係偽造之署押及印文，應依刑法第二百十九條規定宣告沒收，另偽造之「甲○○
    」國民身分證一張、印章一枚、第七商業銀行存摺類帳戶取款憑條一張、第七商
    業銀行入戶電匯申請書代收入傳票三張，為被告及「洪歸」所共有，供渠等犯罪
    所用之物，應依刑法第三十八條第一項第二款規定宣告沒收。
據上論斷，應依刑事訴訟法第二百九十九條第一項前段，刑法第二十八條、第二百十
六條、第二百十二條、第二百十條、第三百三十九條第一項、第三項、第五十五條、
第二十六條前段、第二百十九條、第三十八條第一項第二款，罰金罰鍰提高標準條例
第一條前段，判決如主文。
案經檢察官楊朝嘉到庭執行職務。
中      華      民      國    八十九    年     十一     月     十四     日
                                臺灣臺中地方法院刑事第四庭
                                    審判長法  官  蕭 志 峰
                                          法  官  卓 進 仕
                                          法  官  許 月 馨
右正本證明與原本無異。
如不服本判決，應於判決送達後十日內向本院提出上訴狀，上訴於臺灣高等法院臺中
分院( 須附繕本 )。
                                          書記官
中      華      民      國    八十九    年     十一     月     十五     日
附錄論罪科刑法條
刑法第二百十六條：
行使第二百十條至第二百十五條之文書者，依偽造、變造文書或登載不實事項或使登
載不實事項之規定處斷。
刑法第二百十條：
偽造、變造私文書，足以生損害於公眾或他人者，處五年以下有期徒刑。


司法院資訊處製作；財團法人民間司法改革基金會備份。
